【裁判字號】    88,簡上,125
【裁判日期】    891031
【裁判案由】    返還不當得利
【裁判全文】
臺灣臺北地方法院民事判決  八十八年度簡上字第一二五號
    上  訴  人    戊○○
                  丁○○
                  甲○○
                  丙○○
    右四人訴訟代理人  劉昌倫  律師
                      林聖彬  律師
    被上訴人      台北市大安區公所  設台北市○○○路○段八十六號九樓
    法定代理人    乙○○  住同.
    訴訟代理人    林志豪  律師
                  郭惠雯  律師
    複  代理人    李麗霞  律師
右當事人間請求返還不當得利事件，上訴人對於中華民國八十七年十一月三十日本院
八十六年度簡字第一號第一審判決提起上訴，本院判決如左：
    主  文
上訴駁回。
第二審訴訟費用由上訴人負擔。
    事  實
甲、上訴人方面：
  壹、聲明：
    一、原判決廢棄。
    二、被上訴人應給付上訴人戊○○新臺幣（下同）二萬七千四百十元、上訴人丁○○二萬九千七百四十三元、上訴人丙○○、甲○○各三萬一千四百九十二
        元，及均自本件起訴狀繕本送達翌日起至清償之日止，按年息百分之五計算
        之利息。
    三、第一、二審訴訟費用由被上訴人負擔。
  貳、陳述：除與原審判決書所載者相同茲予引用外，補稱：
    一、行政機關對法規的闡示性質上屬行政規則 (Verwaltungsvorschriften)，其
        效力係附屬於法規，故應自法規生效時起予以適用，亦即原則上溯及法規生
        效之日起有其適用，例外於行政釋示見解前後發生變更之時，則以案件是否
        確定為準，但在前之解釋違背法律損害當事人權益者，案件縱已確定，仍得
        適用在後解釋，俾獲救濟，司法院釋字第二八七號解釋亦同此旨。本件系爭
        建物之建造執照雖早於七○、七四年間即核發，惟內政部七十七年九月二十
        二日台內營字第六三二○五五號函既係就建築法第三十一條「建築基地」之
        規劃及請領建照相關規定之行政釋示，本即於法條固有之效力射程之內，自
        應溯及於六十年十二月二十二日該條文公布生效時即有適用。
    三、按建築法第十一條規定：「本法所稱建築基地，為供建築物本身所占之地面
        及其所應留設之法定空地。建築基地原為數宗者，於申請建築前應合併為一
        宗。前項法定空地之留設，應包括建築物與其前後左右之道路或其他建築物
        間之距離，其寬度於建築管理規則中定之。應留設之法定空地，非依規定不
        得分割、移轉，並不得重複使用；其分割辨法，由內政部定之」；建築技術
        規則第一章「用語定義」第一條第一款規定：「一宗土地：本法第十一條所
        稱一宗土地係指一幢或二幢以上有連帶使用性之建築物所使用之建築基地。
        但建築基地為道路，鐵路或永久性空地等分隔者，不視為同一宗土地。」；
        再依建築基地法定空地分割辦法第四條規定：「建築基地空地面積超過依法
        應保留之法定空地面積者，其超出部分之分割，應以分割後能單獨建築使用
        或已與其鄰地成立協議調整地形或合併建築使用者為限。」；另內政部七十
        七年九月二十二日台內營字第六三二○五五號函：「建築基地整體規劃連棟
        建築，經劃設私設通路後以分別請領建造執照方式辦理時，各棟各戶應依分
        照基地內之範圍檢討建蔽率，其劃設之私設通路不得計入各分照基地內檢討
        。」，是本件被上訴人所管理之建物（社區門牌號碼台北市○○路○段一三
        四巷八二號二樓『社區活動中心，建號二七四六，基地坐落台北市○○區○○段一小段二九八地號土地』，以下簡爭系爭活動中心），該建物依其使用
        執照記載為民國七十五年三月十九日開工建造執照為七四建（大安）（瑞安
        ）字第○八九七號既與國宅部分之建照為二張不同之執照，建蔽率亦不同（
        原證二、三參照），足見其與上訴人所有國宅部分之建物並非一體規劃，且
        依活動中心使用執照「建造類別」欄中乃標明「新建」，又非為國宅之增建
        部分，故使用基地部分參酌上開相關規定。其建築基地應與國宅部分建物所
        使用基地分別，而不應合併使用同一基地，今被上訴人管理之活動中心所在
        之建物未依法將法定空地分割，竟以同一基地先後請領兩張建築執照，其違
        背法令至為顯然；退步言之，縱認系爭建物係與上訴人所有之建物一體規劃
        ，則依內政部前開函釋，既有道路分隔即應分別檢討建蔽率，其法定空地亦
        須分別計算，而不得重複使用。
    四、被上訴人所管理之活動中心所在之建物有違建築管理之相關法令已如前述，
        上訴人遂以若上開建物無違法申領建照，係獨立建照時依法應持有之建築基
        地面積為計算基礎，以為計算該建物侵入上訴人社區法定空地面積之基礎：
      (一)、以該建物之最大樓板面積，建蔽率為百分之五十計算該建物依建築法應持
          有之基地面積：一○○八．二三平方公尺÷五十％等於二○一六．四六平
          方公尺。
      (二)、惟活動中心所在建物現有土地持分為五二八八○分之一四○五（證一參照
          ），而二九八地號（整筆）之基地面積為二三六九七平方公尺，故該建物
          現依應有部分之基地持份為：二三六九七平方公尺×一四○五／二五八八
          ○等於六二九．六二平方公尺。
      (三)、被上訴人應持有而未持有之基地面積：二○一六．四六平方公尺減六二九
          ．六二平方公尺等於一三八六．八四平方公尺（即（一）減（二））。
      (四)、依被上訴人管理之二樓活動中心佔該建物總面積計算被上訴人應負擔之短
          少部分：一三八六．八四平方公尺（即短少部分）×七三五．○九平方公
          尺（被上訴人管理之面積）／二八五三．三四平方公尺（該建物總面積）
          （即二五．七六％）等於三五七．二四平方公尺。
  、證據：援用原審之立證方法，並補陳台北市大安區公所各項費用明細（七十四
      年度）（影本）乙件、聲請內政部函示「現社區中心與國宅住宅既非連帶使用
      性且為道路所分隔，能否以一宗土地申請建築執照？既非一宗土地能否將社區
      中心與國宅住戶一併計算建蔽率」及建築師公會鑑定系爭活動中心及大安新村
      國宅社區建蔽率及法定空地計算依據。
乙、被上訴人方面：
  壹、聲明：如主文所示。
  貳、陳述：除與原審判決書所載者相同茲予引用外，補稱：
    一、系爭活動中心房地乃台北市信賴登記，向國宅處合法購得，故上訴人就該測
        量及登記結果，認為有誤，應逕向地政機關爭取權利。且倘有被上訴人土地
        登記持分較應有持分為少之情形，被上訴人並未因而受益，而倘有上訴人土
        地登記持分較應有持分為多之情形，上訴人亦未因而受損。蓋因上訴人乃爭
        執土地「登記」多寡不均之問題，而非土地「占有」之問題，既無實質之「
        占有」，又如何受損或受益呢？本件台北市及上訴人所有之建物分別應持有
        多少基地持分，均須按地政機關測量結果辦理買賣及登記，縱有上訴人所指
        因建蔽率計算方式不同，而造成其登記持分較多，被上訴人登記持分不足之
        情形，亦僅上訴人與辦理土地測量及登記之原始起造人或地政機關間之問題
        。
    二、復查依台北市建築師公會鑑定之結果，即連上訴人自己所有之建物，亦有登
        記持分土地不足之情形，此與上訴人自述其登記持分有餘，而被上訴人登記
        持分不足之情形，並不符合。
    三、系爭活動中心所屬建物縱有建蔽率超出規定而違法請照通過之情形，亦係原
        始起造人及核發建照主管機關之行為，與被上訴人無關，而且，建蔽率超出
        規定與對他人土地實質上是否涉及無權占有、委為無關之兩事。
  、證據：援用原審之立證方法。
    理  由
一、上訴人於原審起訴主張：被上訴人為系爭活動中心建物之管理機關，該建物依其
    使用執照記載為民國七十五年三月十九日開工，且社區活動中心之建造執照為七
    四建（大安）（瑞安）字第○八九七號，與上訴人所有建物所屬國宅部分之建造
    為二張不同之執照，足見其與上訴人所有國宅部分之建物並非一體規劃，且依活
    動中心使用執照「建造類別」欄中乃標明「新建」，更足證其非為國宅之增建部
    分，故其使用基地部分參酌建築法第三十條規定，其基地使用面積應與國宅部分
    建物所使用基地面積分別計算，而不應合併計算基地面積。系爭二九八地號土地
    之分區使用證明記載為「住三」依台北市土地使用分區管制規則第十條，其建蔽
    率為百分之五十。今該社區活動中心樓板最大面積為一○○八．二三平方公尺，
    一○○八．二三平方公尺÷五十％＝二○一六．四六平方公尺。活動中心現有土
    地應有部分為五二八八○分之一四○五，故以其應有部分計算出持有土地面積為
    六二九．六二平方公尺【二三六九七平方公尺（二九八地號之面積）×五二八八
    ○分之一四○五】，故該社區活動中心之持有基地較應持有基地土地面積短少一
    三八六．八四平方公尺【二○一六．四六平方公尺（應持有面積）－六二九．六
    二平方公尺（實際持有）】。而被上訴人管理之建物其面積為七三五．○九平方
    公尺，佔社區活動中心總面積二八五三．三四平方公尺之二五．七六％【二八五
    三．三四平方公尺（社區活動中心總面積）÷七三五．○九平方公尺（被上訴人
    持有建物面積）】，故被上訴人所管理之建物短少持有土地面積為三五七．二四
    平方公尺【一三八六．八四平方公尺（社區活動中心短少之面積）×二五．七六
    ％】。因此，被上訴人顯有占用上訴人所持有之土地，自須返還不當得利等語，
    復於本院準備程序及言詞辯論時補陳：內政部七十七年九月二十二日函示「建築
    基地整體規劃連棟建築，經劃設私設通路後以分別請領建造執照方式辦理時，各
    棟各戶應依分照基地內之範圍檢討建蔽率，其劃設之私設通路不得計入各分照基
    地內檢討」係屬行政規則，原則上溯及法規生效之日起有其適用，依此解釋計算
    ，系爭活動中心自有侵入上訴人社區法定空地面積云云。
二、被上訴人於原審則抗辯：被上訴人未曾無權占有上訴人之土地，蓋對於物有事實
    上管領之力者為占有人，占有是一種事實行為，占有土地必需事實上管理、使用
    該等面積之土地，而排除他人之占用，始足當之。本件被上訴人管理之建物所屬
    之大安國宅社區中心，實際占有而排除他人使用之基地面積，完全在建物所在土
    地應有部分範圍之內，其周邊空地，縱使有用以計算建蔽率之情形，至今亦均為
    開放空間，被上訴人對之並無事實上管領之力，何得謂為占有？上訴人以建蔽率
    反推計算建物應有土地，想像被上訴人係占有應有部分比例以外之土地，但此等
    「占有」竟然眼不能見，尺不能量，實令人匪夷所思。又被上訴人管理之系爭房
    地，均係依買賣契約向台北市政府國宅處合法購得之合法房地，購買時依地政機
    關所測量之土地應有部分，應買多少，就買多少，該測量及登記結果，乃國家機
    關依起造人之聲請及公權力所為，縱有錯誤，致計算給被上訴人之土地應有部分
    較少，亦係地政機關或起造人之疏失，上訴人應向渠等爭取權利，或拒絕購買多
    餘之土地應有部分，而被告管理之房地，乃信賴登記合法購得，自有法律上原因
    ，無成立不當得利之餘地。其次被上訴人並未因土地登記持分較應有持分為少而
    受利益。蓋無權占有他人土地者，應受有相當於租金之不當得利，固為社會之通
    念，但如前所述，被上訴人既未無權占有，自無受有任何利益之可能，更有甚者
    ，土地之價值年年飛漲，相較於建物之年年折舊，被上訴人應取得土地應有部分
    不足，只能謂受有損害，又有何利益可言？且上訴人亦未因土地登記持分較應有
    應有部分為多而受損害，蓋被上訴人事實上未曾占有上訴人之土地，上訴人對其
    所購土地之管理、使用及處分權能，絲毫沒有減損，而且，土地之價值與時俱增
    ，上訴人縱有購屋時登記取得土地應有部分較多之情形，亦僅有百利，而無一害
    。綜上，被上訴人並未受有占用上訴人土地之利益，而導致上訴人受損害，縱然
    被上訴人所管理之房屋，有使用上訴人之土地計算建蔽率之情形，亦係房屋原始
    起造人之行為，被上訴人既未因而得利，上訴人亦未因而受損，自不許上訴人依
    不當得利之法律關係向被上訴人主張權利。再者，系爭「大安新村國宅社區」與
    「大安國宅社區中心」乃一體規劃興建之建物，故無上訴人所指大安國宅社區中
    心占有大安新村國宅社區土地計算建蔽率之情形，蓋（一）依上訴人提出之活動
    中心及大安國宅使用執照觀之，大安國宅部分其建蔽率載為十分之二．三二，而
    其法定空地面積為一七一四七．七○平方公尺，活動中心建蔽率載為十分之二．
    七六，而其法定空地面積亦為一七一四七．七○平方公尺，顯見台北市政府國民
    住宅處於規劃設計興建大安國宅時，即同時規劃並預留活動中心建築位置，故依
    大安國宅使用執照上載明之建蔽率計算而得，即為其建築物最大樓地板投影面積
    ，而活動中心使用執照上載明之建蔽率，計算而得，即大安國宅與活動中心合併
    計算之建築物最大樓地板投影面積，二執照所載之法定空地面積相同，乃因其屬
    一體規劃有以致之。（二）就系爭國宅社區與社區中心是否一體規劃興建，台北
    市政府工務局建築建築管理處於八十六年二月二十四日函覆鈞院（北市工建資字
    第八六六一七六○三○○號函），亦稱：「經查七○建 (大安)( 瑞安)字第二五
    六七號建照工程  (領七五使字第四○○號使照)即現今之「大安新村國宅社區」
    ；另建七四建 (大安)( 瑞安)字第八七九號建照工程（領有七六使字第七三三號
    使用執照）係於該大安新村國宅社區同一建築基地內新建「大安國宅社區中心」
    建物一棟，其建蔽率及其他相關規定係與七○建 (大安)( 瑞安)字第二五六七號
    建照併同整體檢討並符規定在案。」，（三）鈞院囑託台北市建築師公會鑑定之
    結果，即連上訴人自己所有之建物，亦有應有部分不足之情形。綜上所陳，本件
    乃土地應「登記」多寡不均之問題，而非土地「占有」之問題，而土地登記自有
    買賣等為其法律上原因，故上訴人主張不當得利返還，顯非有理等語。復於本院
    準備程序及言詞辯論時補陳：上訴人主張登記有誤，應逕向地政機關爭取權利，
    另縱有上訴人所指因建蔽率計算方式不同，而造成其登記持分較多，被上訴人登
    記持分不足之情形，亦僅上訴人與辦理土地測量及登記之原始起造人或地政機關
    間之問題，再依鑑定結果，系爭活動中心亦有登記土地持分不足，再如有建蔽率
    超出規定而違法請照通過之情形，亦係原始起造人及核發建照主管機關之行為等
    語資為抗辯。
三、上訴人主張被上訴人為系爭活動中心建物之管理機關，上訴人於前開土地上亦有
    建物及並持有該土地應有部分（戊○○所有建物門牌號碼台北市○○○路○段七
    九巷十六號十五樓，建號一七○○；丁○○所有建物門牌號碼台北市○○路○段
    一三四巷七四號十一樓，建號二○六七；甲○○所有建物門牌號碼台北市○○○
    路○段八九號五樓，建號一五三六；丙○○所有建物門牌號碼台北市○○○路○
    段七九巷六號四樓，建號一六一九。戊○○有土地應有部分五二八八○分之四七
    ，丁○○有土地應有部分五二八八○分之五一，甲○○有土地應有部分五二八八
    ○分之五四，丙○○有土地應有部分五二八八○分之五四）之事實，業據上訴人
    提出土地及建物登記謄本為證，並為被上訴人所不爭，堪信為真實。雖上訴人主
    張被上訴人被上訴人所管理之前開建物短少持有土地面積為三五七．二四平方公
    尺，顯有占用上訴人所持有之土地等情，係以使用執照影本為證，則本件之爭點
    ，即在上訴人主張「占有事實」是否存在。
  (一)、按對於物有事實上管領之力者為占有人，民法第九百四十條定有明文，占有是
      一種事實行為，占有土地必需事實上管理、使用該等面積之土地，而排除他人
      之占用，始足當之，占有無法以想像、虛擬的方式存在。查上訴人主張被上訴
      人之爭系爭活動中心無權占有之事實，係以推算方式，以爭系爭活動中心最大
      樓板一○○八．二三除法定最高建蔽率百分之五十，而認定爭系爭活動中心坐
      落基地面積應為二○一六．四六平方公尺，惟爭系爭活動中心現有土地應有部
      分為五二八八○分之一四○五，故以其應有部分計算出持有土地面積為六二九
      ．六二平方公尺（二三六九七平方公尺×五二八八○分之一四○五），故該社
      區活動中心之持有基地較應持有基地土地面積短少一三八六．八四平方公尺【
      二○一六．四六平方公尺（應持有面積）－六二九．六二平方公尺（實際持有
      ）】為推算之依據。惟本件依照爭系爭活動中心之使用執照，其建蔽率為十分
      之二．三二，另其主張爭系爭活動中心持分為五二八八○分之一四○五，亦與
      土地登記謄本之五二八八○分之四○九亦有不同，再者爭系爭活動中心坐落之
      二九八地號土地使用執照登記面積為二三六九二．三三平方公尺，與上訴人據
      以計算之二三六九七平方公尺亦有不符。細查上訴人計算之依據，係依台北市
      政府國民住宅處八十五年十一月十五日（）北市宅三字第四四八三三號函所
      附，如本判決附表之持分表為計算依據。惟查該持分表亦已載明上訴人主張之
      國宅與爭活動中心係以同一筆二九八地號土地規規劃興建，依其分擔土地持分
      與建物樓板面積比例計算而得。然上訴人係主張國宅與爭系爭活動中心並非同
      一筆同土地所規劃，亦即其並不承認附表以同一筆土地計算之基礎，而渠等為
      計算被上訴人之爭系爭活動中心占有土地時，反卻以渠等否認之附表為計算之
      依據，足見渠等之主張顯有矛盾，上訴人復無舉證證明被上訴人管理之爭系爭
      活動中心建築物無權占有之確實面積，難認上訴人已盡舉證之責。
  (二)、次查，縱占有之解釋，可以建蔽率之推算，以其基地應坐落之面積為認定標準
      。惟查本件爭系爭活動中心係在上訴人所有不動產之大安新村國宅社區同一建
      築基地內，於七十四年領取建築執照之新增建物，其建蔽率及其他相關規定係
      與大安新村國宅之建（大安）（瑞安）字第二五六七號建照併同整體檢討，
      此有台北市政府工務局建築管理處八十六年二月二十四日北市工建資字第八六
      六一七六○三○○號函及所附之七十五年三月八日簽稿、規劃圖、使用執照申
      請書附於原審卷可查。又本件系爭活動中心於原審囑託台北市建築師公會鑑定
      認被上訴人管理之門牌號碼台北市○○路○段一三四巷八二號二樓（建號二七
      四六）建物應持分即應有部分土地一八六．二三八七平方公尺（權利範圍應有
      部分為五二八八○分之四一五．五九二八），依土地登記謄本記載土地應有部
      分為五二八八○分之四○九化算成面積為一八三．二八四平方公尺；門牌號碼
      台北市○○○路○段八九號五樓（建號一五三六）建物應有應有部分土地二四
      ．四六○三平方公尺（權利範圍應有部分為五二八八○分之五四．五八三二）
      ，依土地登記謄本記載土地應有部分為五二八八○分之五四化算成面積為二四
      ．一九八九平方公尺；門牌號碼台北市○○○路○段七九巷六號四樓（建號一
      六一九）建物應持分土地面積、權利範圍應有部分及依土地登記謄本記載土地
      應有部分、化算成面積均與門牌號碼台北市○○○路○段八九號五樓（建號一
      五三六）建物情形相同；門牌號碼台北市○○○路○段一三四巷七四號十一樓
      （建號二○六七）建物應有應有部分土地二三．一○四三平方公尺（權利範圍
      應有部分為五二八八○分之五一．五五七四），依土地登記謄本記載土地應有
      部分為五二八八○分之五一化算成面積為二二．八五四五平方公尺；門牌號碼
      台北市○○○路○段七九巷十六號十五樓（建號一七○○）建物應有應有部分
      土地二一．二九八二平方公尺（權利範圍應有部分為五二八八○分之四七．五
      二七一），依土地登記謄本記載土地應有部分為五二八八○分之四七化算成面
      積為二一．○六二平方公尺。有該公會八十七年六月二十四日(十一)鑑字第○七
      三九號鑑定報告書可稽。足認「大安新村國宅社區」之「台北市政府工務局七
      ○建（大安）（瑞安）字第二五六七號建照（領七五使字第四○○號使照）；
      及「大安新村國宅社區中心」之七四建（大安）（瑞安）字八九七號建照（領
      七六使字第七三三號使照）之建物對於使用之基地係整體規劃，對於上訴人所
      有之不動產亦未有占有情事。雖上訴人以內政部七十七年九月二十二日台內營
      字第六三二○五五號函：「建築基地整體規劃連棟建築，經劃設私設通路後以
      分別請領建造執照方式辦理時，各棟各戶應依分照基地內之範圍檢討建蔽率，
      其劃設之私設通路不得計入各分照基地內檢討。」主張系爭活動中心與大安新
      村國宅社區之基地應分別計算其基地，並以司法院釋字第二八七號主張行政機
      關之行政釋示係溯自法律生效日起有其適用云云，惟台北市政府工務局建築管
      理處核發七四建（大安）（瑞安）八九七號建照之七十四年，依前開台北市政
      府工務局建築管理處八十六年二月二十四日北市工建資字第八六六一七六○三
      ○○號函及所附之規劃圖顯示，系爭活動中心與大安新村國宅社區之七○建（
      大安）（瑞安）字第二五六七號建照之基地間並無道路區隔規劃（此對照該規
      劃圖中，與七一建字第一三五一號、七一建字第○○三二號、七○建字第二二
      九四號、七三建字第一○八三號間，與該四筆建築基地相互間，均有道路設定
      之規劃即可明），亦即，大安新村國宅社區領得七五使字第四○○號使用執照
      及與規劃興建中之系爭活動中心台北市政府工務局建築管理處七十五年三月八
      日簽為併同整體檢討時，既未有道路存在為二棟建物基地之永久區隔，即無建
      築技術規則第一章第一條第一款：「一宗土地：本法第十一條所稱一宗土地係
      指一幢或二幢以上有連帶使用性之建築物所使用之建築基地。但建築基地為道
      路，鐵路或永久性空地等分隔者，不視為同一宗土地。」規定之適用，自難認
      建築管理單位為計算建蔽率及法定空地有誤，縱日後二棟建物間有道路之產生
      ，亦屬事實變更，非可謂系爭活動中心之興建時有利用大安新村國宅社區之法
      定空地。而內政部前開之釋示，對於整體規劃之限制，除建築技術規則第一章
      第一條第一款同一宗土地之限制外，另擴大至「分別請領建造」之要件，亦非
      針對同一宗土地可否為整體規劃而為不同棟建築物所為，況前開釋示，其重點
      在於劃設之私設通路不得計入各分照基地內檢討，其目的是為防止建蔽率之計
      算滲入供公眾使用之道路而有損害建築物所有人，惟其適用之前題仍需係劃
      設私設通路「後」分別請領建造執照；各棟各戶應依分照「基地內」之範圍
      檢討建蔽率；就之要件而言，未見上訴人舉證證明大安新村國宅社區之台北
      市政府工務局七○建（大安）（瑞安）字第二五六七號及大安新村國宅社區中
      心之七四建（大安）（瑞安）字八九七號建築執照於請領前，即於二棟建物間
      劃設有私通道路，就要件之「基地內」，亦應解為排除道路面積後，建築物
      欲坐落建築之總面積，而非排除設定道路後，以坐落基地道路範圍外之面積，
      足徵本件大安新村國宅社區之台北市政府工務局七○建（大安）（瑞安）字第
      二五六七號與大安新村國宅社區中心之七四建（大安）（瑞安）字八九七號之
      建築執照並不適用內政部七十七年九月二十二日台內營字第六三二○五五號函
      釋。是縱該函依司法院釋字第二八七號，可溯及於法規公布生效時適用，亦與
      本件無涉。至上訴人聲請函查內政部謂「現社區中心與國宅住宅既非連帶使用
      性且為道路所分隔，能否以一宗土地申請建築執照？既非一宗土地能否將社區
      中心與國宅住戶一併計算建蔽率？」既於系爭活動中心核發建築執照及使用執
      照時之事實狀態不符，自無再為函查之必要，又上訴人聲請建築師公會再度鑑
      定系爭建物法定空地計算依據部分，既為上訴人拒絕繳費，自難認上訴人已盡
      舉證責任。上訴人未查，純以法律解釋認內政部七十七年之函示而須溯及七十
      年及七十四年並強附援引至本件，認系爭活動中心有無權占有，而未慮及七十
      年及七十四年建築物請領時之事實情況，顯屬無據。
四、綜上所述，上訴人主張系爭活動中心無權占有既屬無據，請求不當得利之損害賠
    償即失所附麗，應予駁回。原審為上訴人敗訴之判決，依其理由雖屬不當，惟與
    本院依其他理由認定之結果並無二致，仍應以上訴為無理由而駁回之。因本案事
    證已臻明確，兩造其餘主張陳述及所提之證據，均毋庸再予一一審酌，附此敘明
    。
五、據上論結，本件上訴為無理由，依民事訴訟法第四百三十六條之一第三項、第四
    百四十九條第二項、第七十八條、第八十五條第一項，判決如主文。
中      華      民      國    八十九    年      十      月    三十一    日
                                        民事第四庭審判長法    官  謝明珠
                                                        法    官  劉又菁
                                                        法    官  洪于智
右為正本係照原本作成
本判決不得上訴
中      華      民      國    八十九    年      十      月    三十一    日
                                                      法院書記官  林佳蘋


司法院資訊處製作；財團法人民間司法改革基金會備份。
